【裁判字號】    99,台抗,155
【裁判日期】    990211
【裁判案由】    違反毒品危害防制條例聲請具保停止羈押
【裁判全文】
最高法院刑事裁定              九十九年度台抗字第一五五號
抗  告  人  甲○○
選任辯護人  翁方彬律師
上列抗告人因違反毒品危害防制條例案件，不服台灣高等法院中
華民國九十九年一月七日駁回聲請具保停止羈押之裁定（九十八
年度聲字第三八七五號），提起抗告，本院裁定如下：
    主  文
抗告駁回。
    理  由
按被告究竟有無刑事訴訟法第一百零一條、第一百零一條之一所
規定之羈押要件，應否羈押，以及羈押後其羈押原因是否仍然存
在，有無繼續羈押之必要，事實審法院本得斟酌訴訟進行程度及
其他一切情形而為認定，故受羈押之被告除確有刑事訴訟法第一
百十四條所列情形之一，經具保聲請停止羈押不得駁回外，如以
其他原因聲請具保停止羈押，其應否准許，事實審法院自有認定
裁量之權，苟無濫用其權限之情形，即不得任意指為違法。本件
原裁定略以：抗告人甲○○因違反毒品危害防制條例案件，前經
訊問後，認為犯罪嫌疑重大，有刑事訴訟法第一百零一條第一項
第三款情形，非予羈押，顯難進行審判而有羈押之必要，於民國
九十八年九月二十三日執行羈押，並於九十八年十二月十一日，
裁定自同年十二月二十三日延長羈押。抗告人聲請意旨雖以：伊
已自白犯行，並無勾串證人或共犯之虞，且所犯雖係最輕本刑五
年以上之重罪，惟若諭知稍重之保證金，並限制出境（海），亦
能確保日後審判及執行程序之順利進行，如繼續羈押，不符比例
原則，且伊有固定住、居所，並無逃亡之虞，為此聲請具保停止
羈押等語。然抗告人涉犯運輸毒品罪嫌重大，業經原審依修正前
毒品危害防制條例第四條第三項之運輸第三級毒品罪，判處有期
徒刑五年四月之重刑，而本件共犯有大陸地區人士，抗告人非無
可能因共犯之故，有潛逃至大陸地區之可能，經審酌全部情節，
認有羈押之必要，且此羈押之事由，無從因具保而消滅，而抗告
人復無刑事訴訟法第一百十四條所列之各款情形，其聲請具保停
止羈押，自難准許，而裁定駁回其聲請。經核於法尚無不合。抗
告意旨略稱：抗告人父親已過世，亟待抗告人奉養年邁寡母及稚
子，又原裁定以抗告人會與其所供出之同案被告「陳董」逃亡，
有理由矛盾之違誤，且剝奪抗告人之攻擊、防禦權利；抗告人之
辯護人亦稱：(一)原裁定既認抗告人有逃亡之虞，卻未敘明其依憑
，有理由不備之違誤。(二)原裁定並未審酌以附條件釋放抗告人，
有如何不能確保被告會隨傳隨到之認定理由與所憑之依據，非惟
有違羈押之比例原則，失其必要性，且嫌理由不備各等語。然查
法院為羈押之裁定時，其本質上係為使刑事訴訟程序得以順利進
行，或為保全證據或為擔保嗣後刑之執行，而對被告所實施剝奪
其人身自由之強制處分，法院僅須審查被告犯罪嫌疑是否重大、
與有無賴此保全偵、審或執行之必要，至羈押原因之判斷，尚不
適用訴訟上之嚴格證明原則。而衡諸社會大眾一般之認知，被訴
重罪者遭法院宣告重刑後，其逃亡之可能性顯然較高，原裁定已
敘明抗告人所犯上開運輸第三級毒品罪，業經原審判處有期徒刑
五年四月之重刑，且與大陸地區人士共同涉犯本罪，其非無可能
因共犯之故，潛逃至大陸地區之可能，並未以抗告人涉犯重罪為
唯一羈押之理由，於法自無違誤，亦與司法院釋字第六六五號解
釋意旨不相違背。抗告意旨所指均非屬刑事訴訟法第一百十四條
所列之情形，其就原審本於其裁量權之適法行使，駁回抗告人具
保停止羈押之聲請，究竟如何違背法令，並未具體指明，徒執陳
詞，任意指摘。抗告為無理由，應予駁回。又抗告人之辯護人雖
為抗告人之利益提起抗告，惟其抗告並非獨立抗告，被告既亦提
起合法抗告，該辯護人之抗告即失其效力，毋庸裁判，爰不列其
辯護人為抗告人之一，附此敘明。
據上論結，應依刑事訴訟法第四百十二條，裁定如主文。
中    華    民    國  九十九  年    二    月   十一   日
                      最高法院刑事第三庭
                          審判長法官  林  增  福
                                法官  張  清  埤
                                法官  陳  世  雄
                                法官  何  菁  莪
                                法官  段  景  榕
本件正本證明與原本無異
                                      書  記  官
中    華    民    國  九十九  年    二    月   十一   日
                                                      K

司法院資訊處製作；財團法人民間司法改革基金會備份。
